臺灣板橋地方法院民事判決　　　　　　 100年度訴字第2328號
原　　　告　廖玲珍
訴訟代理人　廖清正
被　　　告　王杏
訴訟代理人　王東進
被　　　告　蕭銘村
訴訟代理人　蕭育政
被　　　告　葉慧玉
訴訟代理人　林辰彥律師
複代理人　　黃淑怡律師
　　　　　　謝玉玲律師
上列當事人間請求分割共有物事件，經本院於民國100年12月7日
言詞辯論終結，判決如下：
    主      文
兩造共有坐落如附表所示之土地，應予變賣分割，變賣所得價金
按附表各共有人應有部分比例分配之。
訴訟費用由兩造按附表所示比例負擔之。
    事實及理由
一、原告起訴主張：兩造所共有坐落如附表所示之土地（下稱系
    爭土地）並無不能分割之情形，亦無不為分割之約定，惟兩
    造未能達成協議分割，爰依民法第824條第2項規定訴請將系
    爭不動產變價分割等語，併為訴之聲明如主文第1項所示。
二、被告王杏、蕭銘村、葉慧玉則辯稱均同意變價分割。
    被告王杏另陳稱：共有人應再給予時間尋求買家，以便求共
    有人最大之利益，同意在六個月內不聲請強制執行等語。被
    告蕭銘村、葉慧玉則陳稱：均同意在六個月內不聲請強制執
    行等語。
三、原告主張：系爭土地為兩造共有，應有部分詳如附表所示，
    並無不能分割情形或不為分割約定，業據其提出系爭土地登
    記謄本在卷可稽（見本院調字卷第5、6頁），然兩造迄今無
    法協議分割；又被告葉慧玉之應有部分，業經訴外人假扣押
    查封在案，亦有系爭土地登記謄本在卷可稽（見本院調字卷
    第5 頁），是被告葉慧玉無從處分，從而系爭土地自無從依
    協議分割，自堪認原告上開主張之事實，應屬足取。
六、按「各共有人，除法令另有規定外，得隨時請求分割共有物
    。但因物之使用目的不能分割或契約訂有不分割之期限者，
    不在此限」、「分割之方法不能協議決定，或於協議決定後
    因消滅時效完成經共有人拒絕履行者，法院得因任何共有人
    之請求，命為下列之分配：(一)以原物分配於各共有人。但各
    共有人均受原物之分配顯有困難者，得將原物分配於部分共
    有人。(二)原物分配顯有困難時，得變賣共有物，以價金分配
    於各共有人；或以原物之一部分分配於各共有人，他部分變
    賣，以價金分配於各共有人」，民法第823條第1項、第 824
    條第2 項分別定有明文。查系爭土地為兩造所共有，既無因
    物之使用目的不能分割之情事，亦未以契約訂有不分割之期
    限，且共有人葉慧玉應有部分業經查封在案，兩造自無法協
    議分割，參酌上開說明，原告請求裁判分割，自無不合，應
    予准許。
七、按裁判分割共有物訴訟，為形式之形成訴訟，其事件本質為
    非訟事件，故法院定共有物之分割方法，雖應斟酌當事人之
    聲明、共有物之性質、經濟效用及全體共有人之利益等決之
    ，然不受當事人聲明之拘束。本院審酌系爭土地面積為302.
    25平方公尺，此有系爭土地登記謄本在卷可稽（見本院調字
    卷第5 頁），而兩造應有部分其中被告王杏、葉慧玉僅為十
    分之一，倘依其二人應有部分比例為原物分割，顯過於窄小
    ，無法為充分利用，且系爭土地略為長條型，亦有原告提出
    現場照片四件可稽（見本院卷第36頁），如為實物分割，其
    價值亦難於同一，足見本件以原物分割，顯有困難。本院審
    酌兩造意願同意採變價分割方式，認原告主張之分割方案採
    變價分割應屬可採，所得價金各按兩造應有部分比例分配予
    兩造，始能符合公平均衡。從而，原告起訴請求系爭土地，
    應予變賣分割，並按兩造應有部分之比例分配價金，洵屬正
    當，應予准許。至於兩造當庭另均表示同意於判決後六個月
    內均不聲請強制執行，附此敘明。
八、末查分割共有物之訴為形式之形成訴訟，法院不受原告聲明
    分割方案之拘束，故如准予裁判分割，原告之訴即有理由，
    並無敗訴之問題。兩造均因本件裁判分割而同霑利益，故本
    院認為裁判分割共有物訴訟，於法院准予分割原告之訴為有
    理由時，仍應由兩造分別依系爭土地應有部分比例分擔訴訟
    費用較符公平原則，爰命兩造各依應有部分比例負擔之。
九、訴訟費用負擔之依據：民事訴訟法第78條、第81條第2款。
中    華    民    國   100    年    12    月    21    日
                  民事第二庭    法  官  李行一
以上正本係照原本作成
如對本判決上訴，須於判決送達後20日內向本院提出上訴狀。如
委任律師提起上訴者，應一併繳納上訴審裁判費。
中    華    民    國   100    年    12    月    21    日
                                書記官  蔡於衡
附表（系爭土地坐落面積、應有部分、價金分配比例、訴訟費用
      負擔比例）：
一、系爭土地坐落及面積：
    新北市○○區○○段1041地號土地，面積302.25平方公尺。
二、系爭土地兩造應有部分比例：
    原告廖玲珍：應有部分五分之二
    被告王杏：應有部分十分之一
    被告蕭銘村：應有部分五分之二
    被告葉慧玉：應有部分十分之一
三、系爭土地變價後，兩造分配價金比例：
    原告廖玲珍：五分之二
    被告王杏：十分之一
    被告蕭銘村：五分之二
    被告葉慧玉：十分之一
四、訴訟費用兩造應負擔比例：
    原告廖玲珍：五分之二
    被告王杏：十分之一
    被告蕭銘村：五分之二
    被告葉慧玉：十分之一